臺灣臺中地方法院民事判決　九十一年度簡上字第三八號
　　上訴人即被上訴人　甲○○
　　訴　訟　代 理 人　丙○○.
　　上訴人即被上訴人　丁○○
　　訴　訟　代 理 人　乙○○.
右當事人間第三人異議之訴事件，上訴人對於中華民國九十年十一月二十日臺灣台中
地方法院沙鹿簡易庭九十年沙簡字第四八五號第一審簡易判決提起上訴，本院判決如
左：
    主      文
兩造上訴均駁回。
第二審訴訟費用由兩造各自負擔。
    事      實
甲、上訴人即被上訴人丁○○方面：
  一、上訴聲明：
    （一）原判決不利於上訴人丁○○部分廢棄。
    （二）本院民國九十年度執字第一四五一三號甲○○與乙○○間因確定訴訟費用
          額強制執行事件，就上訴人丁○○所有如附表編號四號電腦一台所為之查
          封強制執行程序應予撤銷。
  二、答辯聲明：駁回上訴人甲○○之上訴。
  三、陳述：除與原判決記載相同者，茲引用之外，補稱：
    （一）認定事實應以證據：「原告對於自己主張之事實已盡證明之責後，被告對
          其主張，如有抗議其不實，並提出反對之主張者，則被告對其反對之主張
          亦應負證明之責，此為舉證責任之分擔之原則」，一八上字第二八五五號
          判例參照。
    （二）本件系爭編號第四號電腦係上訴人所有在上訴人家中，為業餘時間學習上
          所需要而購置之物品，因購買時間過久，收據無存，但仍有現機台，可供
          鑑定，電腦使用內容足資證明該部電腦所有人。
    （三）債務人乙○○係高齡老人，應無使用電腦之能力，自無購買電腦之需要，
          可證明系爭電腦係上訴人所有無庸置疑。
    （四）上訴人對於自己主張之事實已盡證明如上，被上訴人如有抗辯不實，並提
          出反對之主張者，應依上開判例，負證明之責。
    （五）查封物品編號四電腦是上訴人丁○○姐姐賴宜絹購買送給上訴人丁○○。
  三、證據：援用第一審所提證據，並提出產品保證書乙紙，另聲請訊問證人賴宜絹
            。
乙、上訴人即被上訴人甲○○方面：
  一、上訴聲明：
    （一）原判決不利於上訴人甲○○部分廢棄。
    （二）右廢棄部分，被上訴人丁○○在第一審簡易之訴駁回。
  二、答辯聲明：駁回上訴人丁○○之上訴。
  三、陳述：除與原判決記載相同者，茲引用之外，補稱：
    （一）原審判決認上訴人甲○○敗訴部分，其理由乃在基於房屋為被上訴人賴炯
          璋所有之前提下而為判斷，惟查，被上訴人於購屋時為幾歲之人？豈有資
          力購置房屋？其購屋款項純粹是被上訴人丁○○之父即債務人乙○○支付
          ，其由付款資金流程可見一斑，被上訴人並無能力購置冷氣、電視，被上
          訴人丁○○僅是信託登記產權之名義人，真正所有權人仍是乙○○，故房
          屋贈品之動產仍是乙○○所有，與被上訴人丁○○無涉，請查證購屋資金
          即可自明。
    （二）被上訴人丁○○與債務人乙○○係父子關係，債務人乙○○前於八十九年
          二月十七日即設籍於大里市○○街十九號十二樓，並擔任戶長，前開房屋
          內之動產本來就是乙○○所有，且　鈞院九十年民執字第一四五一三號強
          制執行事件，於九十年七月四日前往上開房屋現場查封時，債權人本欲帶
          走電腦保管，惟走至一樓管理員室時，遭債務人乙○○趕回攔阻，並向法
          院執行處人員主張該電腦為其所有，要自行保管，鈞院民事執行處二股書
          記官於當場詢問該大樓管理員確認債務人乙○○係該屋住戶，動產為賴光
          前所有，書記官再徵詢債權人即上訴人甲○○，債權人才同意改由債務人
          保管，並獲債務人乙○○於查封筆錄上簽名同意保管，其當場對動產所有
          權並無爭執。而事後上訴人丁○○提起第三人異議之訴純為不服查封卸責
          之舉，不足採信。且債務人乙○○竟於查封後八日將戶籍遷走，由上訴人
          丁○○擔任戶長，其動機早已自明。
  三、證據：援用第一審所提證據。
    理      由
一、上訴人丁○○起訴主張：坐落台中縣大里市○○段０一六九─０００四號土地上
    ，門牌號碼為台中縣大里市○○街一九號十二樓之房屋（下稱系爭房屋）為上訴
    人丁○○所有，該屋內如附表所示之物亦均為上訴人丁○○所有，其中附表編號
    三之冷氣機乙台為上訴人丁○○購買系爭房屋時，由出賣人嚴坤祿附送予上訴人
    丁○○，另附表編號一、二之電視機各乙台、附表編號四之電腦乙台，均係上訴
    人丁○○所購買。詎上訴人丁○○於九十年七月四日下午下班返家後，竟發現如
    附表所示之物均遭本院以九十年度執字第一四五一三號查封。查上訴人丁○○與
    上訴人甲○○素不相識，亦無何財務往來，上訴人甲○○之訴訟代理人賴錦利不
    察誤予聲請本院執行查封，為此起訴請求撤銷前開物品查封之強制執行程序等語
    。
二、上訴人甲○○則主張：訴外人即債務人乙○○為上訴人丁○○之父，乙○○自八
    十九年二月十七日起即設籍於系爭房屋現址，並擔任戶長，系爭房屋本即為乙○○所有，僅係信託登記產權予其子上訴人丁○○，系爭房屋內之動產本來就是乙○○所有，且本院九十年民執字第一四五一三號強制執行事件，於九十年七月四
    日前往上開房屋現場查封時，債權人即上訴人甲○○本欲帶走電腦保管，惟走至
    一樓管理員室時，遭債務人乙○○趕回攔阻，並向法院執行處人員主張該電腦為
    其所有，要自行保管，鈞院民事執行處二股書記官於當場詢問該大樓管理員確認
    債務人乙○○係該屋住戶，動產為乙○○所有，書記官再徵詢債權人，債權人才
    同意改由債務人保管，並獲債務人乙○○於查封筆錄上簽名同意保管，其當場對
    動產所有權並無爭執。嗣乙○○竟於查封後八日將戶籍遷走，並由其子上訴人丁○○提起第三人異議之訴，純為不服查封卸責之舉。再上訴人丁○○為未滿二十
    四歲之人，並無資金購買系爭房屋等語。
三、上訴人丁○○主張如附表所示之物品，經上訴人甲○○聲請本院以民國九十年度
    全字第一四五一三號執行查封在案之事實，已為上訴人甲○○所是認，並經原審
    調閱上開民事執行卷宗無訛，自堪信為真實。又如附表編號一、二號所示之電視
    機各一台，均為上訴人丁○○所購，而為上訴人丁○○所有，業經上訴人丁○○
    於原審提出買賣證明書一紙為證，亦可認定。再系爭房屋確為上訴人丁○○所有
    ，且如附表編號三號所示冷氣機一台為上訴人丁○○購買系爭房屋時，由出賣人
    嚴坤祿附送予上訴人丁○○等節，亦據上訴人丁○○於原審提出建物登記謄本、
    土地登記謄本、建築改良物買賣所有權移轉契約各一件為證，並經證人嚴坤祿於
    原審到庭結證屬實，核與上訴人丁○○所陳情節相符，亦堪信為實在。上訴人甲○○上開辯詞，既與上訴人丁○○所提出之書證與證人嚴坤祿結證情詞不符，自
    難憑採。又上訴人丁○○為六十六年十月二十一日出生，渠取得系爭房屋所有權
    原因發生日期為八十八年十二月九日，有建物登記謄本、戶籍謄本各乙份附於原
    審卷內可考。上訴人丁○○取得系爭房屋所有權時，已年滿二十二歲，非無謀生
    能力之人，而附表編號一至三項之電視機、冷氣機亦非昂貴物品，自難遽認上訴
    人丁○○當時並無購買前述物品之資力。上訴人甲○○猶執陳詞，主張上訴人丁○○取得系爭房屋時年歲尚淺，應無能力購買前開物品云云，殊屬無據。上訴人
    丁○○主張如附表編號一至三號所示之物為渠所有之事實，堪信為真正。
四、上訴人丁○○另稱如附表編號四號所示之電腦為其所有乙節，已為上訴人甲○○
    所否認，上訴人丁○○自應就上述利己事實負舉證之責。查上訴人丁○○雖於本
    院審理中提出產品保證書乙紙，並主張上開電腦係上訴人丁○○之姐賴宜絹購買
    贈予上訴人丁○○云云。證人賴宜絹亦到庭附和其詞，證稱前開電腦係伊購買送
    給上訴人丁○○云云。惟細觀上訴人丁○○提出之產品保證書乙紙，並無與系爭
    查封物品編號四之電腦相同機型序號之記載，難認保證書所載物品與附表編號四
    電腦相同，自不足為上訴人丁○○購買前開電腦之憑據。又上訴人丁○○於原審
    及本院準備程序期間，迭次以書狀及言詞主張電腦是上訴人丁○○自己購買、因
    時間過久收據無存等語，上訴人丁○○迄本院言詞辯論時始翻異前詞，既與先前
    主張不合，顯難採信。證人賴宜絹為上訴人丁○○之胞姐，所證亦有迴護之虞，
    亦不足採。另上訴人丁○○請求勘驗電腦內容資料乙節，因上開電腦於查封後仍
    在上訴人丁○○之父乙○○保管中，有查封筆錄載明可憑，按電腦硬碟資料刪存
    甚易，本院事後勘驗電腦資料結果，已難做為判定電腦所屬之憑證，此項舉證方
    法亦不足採。上訴人甲○○主張附表編號四之電腦非屬上訴人丁○○所有，堪信
    為真實。又如附表所示之物，於本院查封後均交由乙○○保管乙節，並經原審依
    職權調取本院九十年度執字第一四五一三號強制執行卷宗，核該卷內九十年七月
    四日指封切結無訛，如附表所示物品並非由上訴人甲○○占有，則上訴人丁○○
    訴請上訴人甲○○交還如附表所示之物，亦有未合。
五、按第三人就執行標的物有足以排除強制執行之權利者，得於強制執行程序終結前
    ，向執行法院對債權人提起異議之訴，強制執行法第十五條前段定有明文。查，
    本院九十年度執字第一四五一三號甲○○與乙○○間因確定訴訟費用額強制執行
    事件，就上訴人丁○○所有如附表編號一至三號所示之物所為之查封強制執行程
    序，迄尚未終結，已經本院調閱該執行卷宗無訛。是系爭遭查封如附表編號一至
    三號所示之物，其所有權人既為上訴人丁○○，而非本件執行程序之債務人乙○○所有，而上訴人丁○○又無容忍本件查封之執行之義務，則上訴人丁○○訴請
    撤銷如附表編號一至三號所示之物所為之強制執行程序部分，為有理由，應予准
    許，逾此部分之請求，則屬無據，應予駁回。
六、綜上所述，本件上訴人丁○○主張附表編號四部分之電腦為渠所有，本院九十年
    度執字第一四五一三號強制執行事件就此部分強制執行程序應予撤銷，並應將電
    腦交還上訴人丁○○使用，為不足採。上訴人甲○○主張附表編號一至三部分之
    物品並非上訴人丁○○所有云云，亦屬無據。原審判決本院九十年度執字一四五
    一三號強制執行事件，如附表編號一至三所示之物及所為之查封強制執行程序應
    予撤銷，至上訴人丁○○其餘之訴部分為敗訴之判決，核無不合。兩造上訴意旨
    指摘原判決不當，求予廢棄改判，均無理由，應予駁回。
七、因本案事證已臻明確，兩造其餘主張陳述及所提之證據，均毋庸再予審酌，附此
    敘明。
八、據上論結，本件上訴為無理由，依民事訴訟法第四百三十六條之一第三項、第四
    百四十九條第一項、第七十八條，判決如主文。
中　　　華　　　民　　　國　　九十一　　年　　　六　　　月　　二十八　　日
                              臺灣臺中地方法院民事第四庭
~B審判長法官　 張恩賜
~B法　　　官　　陳添喜
~B法　　　官　 王有民
右為正本係照原本作成。
不得上訴。
中　　　華　　　民　　　國　　九十一　　年　　　六　　　月　　二十九　　日
~B法院書記官　詹貴珍
附表
┌──┬────────────┬──┐
│編號│物　　品　　名　　稱    │數量│
├──┼────────────┼──┤
│一  │三菱電視機 MITSUBISHI   │一台│
├──┼────────────┼──┤
│二  │電視機 SXSTRM-3         │一台│
├──┼────────────┼──┤
│三  │冷氣機 SITACHI RA-451BLR│一件│
├──┼────────────┼──┤
│四  │電腦SUPER21小天王       │一台│
│    │台灣恩益禧              │    │
└──┴────────────┴──┘
